【裁判字號】    96,上易,3038
【裁判日期】    970130
【裁判案由】    妨害自由
【裁判全文】
臺灣高等法院刑事判決                96年度上易字第3038號
上  訴  人
即  被  告  乙○○
上列上訴人，因妨害自由案件，不服臺灣臺北地方法院96年易字
第2499號，中華民國96年11月19日第一審判決（起訴案號：臺灣
臺北地方法院檢察署96年偵字第17018 號）提起上訴，本院判決
如下：
    主  文
原判決撤銷。
乙○○以加害生命之事恐嚇他人，致生危害於安全，累犯，處有
期徒刑陸月，如易科罰金以新台幣壹仟元折算壹日。
    事  實
一、乙○○因妨害公務案件，經臺灣板橋地方法院以93年度易字
    第841號判處有期徒刑6月，提起上訴，經本院以93年度上易
    字第2158號判決上訴駁回確定，於民國（下同）94年5月5日
    易科罰金執行完畢，猶不知悔改，其與丙○○原係樓上樓下
    之鄰居關係，竟基於恐嚇犯意，於民國（下同）96年7 月29
    日上午10時40分許，先持不鏽鋼鐵條至丙○○臺北縣新店市
    ○○路○段171巷10號5樓住處，毀損其所有木門（毀損部分
    業經撤回告訴，經公訴人另為不起訴處分）後，再另行起意
    向丙○○恐嚇稱：「我要殺他」、「不要放我出來，你等著
    看」、「你等著看，不要讓我從監獄裡放出來，放出來就是
    你倒楣的時候了」等語，使丙○○心生畏懼而報警。
二、案經臺北縣政府警察局新店分局報請臺灣臺北地方法院檢察
    署檢察官偵查起訴。
    理  由
一、訊據上訴人即被告（下稱被告）乙○○，固坦承與丙○○係
    樓上樓下鄰居關係，當日確有說些氣話等情事，惟矢口否認
    有上開恐嚇犯行，先後辯稱：伊沒有對丙○○恐嚇，伊當時
    所說的是氣話，伊是針對丙○○房東鄭文昇說的，與丙○○
    一點關係都沒有。丙○○在伊與員警洪銜與甲○○對話時
    ，根本沒有感覺伊對他有恐嚇，伊所為言語並非針對丙○○
    。當時被告係被人下藥所害，造成被告有唐突言詞及行為，
    但非針對被害人而為恐嚇云云。惟查：
(一)被告於96年7 月29日上午10時40分許，持不鏽鋼鐵條至丙○○臺北縣新店市○○路○段171巷10號5樓住處，毀損其所有
    木門後，於員警抵達現場後，猶對著丙○○所住屋內（鐵門
    關著、木門開啟，丙○○人在屋內）恐嚇稱：「我要殺他」
    、「不要放我出來，你等著看」、「你等著看，不要讓我從
    監獄裡放出來，放出來就是你倒楣的時候了」等情，有員警
    現場蒐證光碟片在卷可稽，並經原審於96年11月5 日審理庭
    當庭播放光碟片，製有勘驗筆錄在卷可佐（原審卷33至37、
    40頁），由被告所為上開以加害生命之事恐嚇他人之言語以
    觀，客觀上自足以致生危害於丙○○之安全。
(二)臺北縣政府警察局新店分局江陵派出所員警甲○○、洪銜
    二人，原擔任當日11點至13點巡邏勤務，於11時許接獲勤務
    指揮中心之通報，於臺北縣新店市○○路○ 段171巷10號5樓
    丙○○住家遭毀損等行為時，員警即到達現場處理，因被告
    步上五樓並沿路咆哮，員警遂建議丙○○先進屋內以避免衝
    突，並開始現場錄影，被告確有當場為上開恐嚇言語等情事
    ，業據員警甲○○、洪銜製有職務報告書在卷可證（偵查
    卷46、47頁），並經證人甲○○於偵訊時、本院審理時結證
    屬實（偵查卷39、40頁，本院卷83至86頁），核與前述現場
    蒐證光碟片之勘驗筆錄內容相符，顯見丙○○原係位於屋外
    ，係因員警建議始進入屋內，被告確有當場對丙○○為上開
    加害生命之恐嚇言語，應甚明灼。
(三)證人即被害人丙○○於偵訊時結稱：「（問：在96年7 月29
    日上午10時40分被告到你的住處破壞木門後，他有說『我要
    殺你們全家』這樣的情形嗎？）有。我們家有兩道門，他用
    鐵條穿過鐵門的柵欄弄壞木門，我可以看到他在外面，他就
    在外面叫『我要殺你們全家』」、「（問：警察來了之後，
    你人在哪裡？）我在陽台，他在4、5樓之間，警察來了之後
    ，當時情況很混亂，警察有錄音錄影，他講話很大聲」、「
    （問：乙○○當時說話的口氣如何？）他有些失控，一直說
    『我要殺你全家』、『我要報你明牌』」、「（問：你有無
    印象說他有說『你等著看，就不要就不要讓我從監獄裡放出
    來，放出來就是你倒楣的時候』？）有。他在警察局也是這
    樣說，現場的時候很混亂，我不記得有無說過這件事。不過
    他常這樣說」、「（問：他在恐嚇你時，你會害怕嗎？）會
    ，平時在公寓走道遇到，他還會作勢要打人」等語（偵查卷
    50、51頁），核與前述現場蒐證光碟片之勘驗筆錄內容「我
    要殺他」、「我也會報明牌」、「不要放我出來，你等著看
    」、「你等著看，不要讓我從監獄裡放出來，放出來就是你
    倒楣的時候」，及甲○○、洪銜職務報告書，以及甲○○
    上開偵審中證述情節相符，顯見被告所為上開言語及舉動，
    確已致丙○○心生畏懼無訛，而被害人丙○○於偵查中已證
    稱甚詳在卷，原審傳喚時亦具狀陳稱不再追究與出庭應訊等
    情在卷（原審卷25頁），此部分犯行亦甚明確，雖經本院依
    被告聲請傳喚作證，而未到庭，惟依上開所述，堪認無待伊
    再到庭作證必要。
(四)被告另聲請傳喚證人鄭文昇、鄭紫煙、陳建豪、洪銜、許
    文信等人到庭對質作證，證明該蒐證錄影光碟係變造、到達
    派出所所發生之事云云。惟查，蒐證錄影錄音光碟業經原審
    當庭播放並製有勘驗筆錄，光碟係連續錄音錄影，並無變造
    之情事，均如上述。且依證人甲○○於本院所證情節，難認
    有何不實，則被告再聲請傳喚證人陳建豪、洪銜、許文信
    等員警，即無必要。又何人陪同丙○○到達派出所、派出所
    內發生何事及丙○○與房東鄭文昇間關係為何，與被告恐嚇
    之犯行，並無關聯性，則被告聲請傳喚證人鄭文昇、鄭紫煙
    ，自無必要。又原審確有傳喚被害人到庭乙節，有送達證書
    等在卷可稽，原審亦事先勘驗搜證光碟並製成勘驗筆錄，且
    當庭播放，已如上述，則被告再請求傳喚法官、書記官、庭
    務員等人，核無必要。綜上所述，由證人丙○○、甲○○之
    證詞，及警員甲○○與洪銜之職務報告書、蒐證光碟片及
    勘驗筆錄等證據，足證被告確有上開恐嚇言語，至為明顯，
    被告上開所辯，核係卸責之詞，不足採信。從而，本件事證
    明確，被告上開犯行，洵堪認定，自應依法論科。
二、核被告所為，係犯刑法第305 條恐嚇危害安全罪。被告前有
    如事實欄所載前科，此有臺灣高等法院被告全國前案紀錄表
    在卷供參，則被告於五年內故意再犯本件有期徒刑以上之罪
    ，為累犯，應依法加重其刑。原審經審理結果，認被告罪證
    明確，予以論科，固非無見。但查，被告如下敘被起訴犯行
    ，應不構成犯罪（詳如後敘），原審卻一併認定論處，顯有
    違誤。又犯罪科刑應審酌被告犯罪一切情狀，為刑法第57條
    所明定，本件被告上開言語，固非合法，但警員已及時到場
    處理，被告亦無更不當舉止，依被告言語尚未至被害人實際
    受到損害，被害人亦於偵查中撤回毀損之告訴，顯見被告造
    成之侵害，尚非重大。而我國現今人民言論尺度已更寬廣，
    任何人均可主張各種有利於己之意見，如非卑劣不堪，似應
    容忍，原審雖詳載：(一)被告係高中肄業學歷，以從事計程車
    司機為業，智識程度非低；(二)被告除前述犯罪事實欄所載外
    ，仍有其他未構成累犯之前科犯行，顯見素行並非良好；(三)
    被告與丙○○原係樓上樓下之鄰居關係，素無怨隙，竟時常
    作勢驚嚇及騷擾告訴人與其家人，造成告訴人因此處於惶惶
    不安之狀態中，且因害怕而於96年9 月19日偵訊時表示撤回
    本件訴訟，更因為顧及家人安全，遂搬離原住居之址（原審
    卷25頁），顯見被告所為已造成丙○○之重大危害，並損及
    當地之住居安寧；(四)被告於警詢、偵訊及法院審理時均未能
    坦承犯行，於警察蒐證更口出狂言，近乎妨害公務違法狀態
    ，顯見其犯後態度惡劣等一切情狀，量處被告有期徒刑八月
    ，雖非無據，但依被告前科表所載，被告並無重大前科，且
    依上所述，被告犯行未造成被害人實際重大損害，原審上開
    量處，難認與比例原則相符，核與罪刑相當原則顯有未符，
    即有未合。被告提起上訴，否認並無下敘恐嚇言語，非無理
    由，但否認有上開犯行，核非可取，原判決亦有上開可議，
    即屬無可維持，應由本院撤銷改判。爰審酌被告犯罪之手段
    、所生危害、犯後態度等一切情狀，量處被告有期徒刑六月
    ，並諭知易科罰金之折算標準，以示懲儆。
三、公訴意旨另以：被告上開時地恐嚇被害人時，亦揚稱：「我
    要報明牌給你們」、「我要殺你們全家」、「把我抓進去關
    ，等我出來以後我還要殺他」等語，因認被告此部分言語，
    涉有恐嚇犯行云云。上開公訴意旨無非以告訴人指訴，警員
    甲○○證述，警員甲○○等人製作職務報告及搜證錄音光碟
    ，資為論據。惟查：
(一)依原審勘驗搜證錄音光碟筆錄所載，被告固揚稱「報明牌」
    、「我也會報明牌嗎」等語，被告於警訊亦供稱「我會說【
    我要報明牌給你們】，是因為」（偵查卷9 頁），96年7 月
    29日偵查中供稱：報明牌有，殺死他們全家沒有等語（偵查
    卷27頁），此後被告偵審中均否認有上開供述，則被告是否
    確有公訴人所稱「我要報明牌給你們」之恐嚇，即非無疑。
    況且，依勘驗筆錄所載，上開報明牌陳稱，是否與上開有罪
    陳稱有關連，亦有可疑。且該言語內容，依一般常情，難認
    有恐嚇意涵，是被告堅決否認有該恐嚇犯行，尚堪採取。
(二)被告於警訊時固供稱「我說殺他全家都該死，我是說給警察
    聽」、「我有向警察面前抱怨說【我要殺你們全家】」、「
    我會跟警察說【我要殺你們全家】的行為‧‧‧」（偵查卷
    8、9頁），然被告於96年7 月29日偵查中及偵審中，均否認
    有該言語，經核對原審勘驗筆錄所載，被告僅供稱「我要殺
    他」、「我要殺他」，並無上開供述，雖警員職務報告有該
    項內容載稱，但此書面記載，無從證明與案發現場相符，而
    甲○○於偵查中證述，亦難認與勘驗筆錄相符。此外，查無
    客觀證據可憑，被告否認有該項供稱，自堪採取。
(三)警員職務報告固載稱被告恐嚇稱「我要殺他」外，亦揚稱「
    把我抓進去關，等我出來以後我還要殺他」、「不要放我出
    來，後面等著看」、「你等著看，不要讓我從監獄裡放出來
    ，放出來就是你倒楣的時候了」等語，並據證人警員甲○○
    於偵查中證述「被告有對住戶說【把我抓進去關，等我出來
    以後我還要殺他」等語，但與原審勘驗筆錄所載「我走了就
    不要放我出來，你等著看‧‧‧這樣對付我」、「你等著看
    ，不要讓我從監獄裡放出來，放出來就是你倒楣的時候了」
    內容，顯有不同，而被告於警訊中亦無「把我抓進去關，等
    我出來以後我還要殺他」此項供稱，偵審中亦否認有此供稱
    ，是被告否認有該揚稱，尚堪採信。此外，公訴人所舉證據
    ，均難認被告有上開犯行，此部分犯行，應認均尚不能證明
    ，惟與上開有罪間係實質上一罪，爰不另為被告無罪諭知。
據上論斷，應依刑事訴訟法第369條第1項前段、第364條、第299
條第1項前段，刑法第305條、第47條第1項、第41條第1項前段，
刑法施行法第1條之1，判決如主文。
本案經檢察官羅榮乾到庭執行職務。
中    華    民    國    97    年    1     月    30    日
                  刑事第十四庭審判長法  官  陳志洋
                                    法  官  陳健順
                                    法  官  蔡聰明
以上正本證明與原本無異。
不得上訴。
                                    書記官  陳建邦
中    華    民    國    97    年    1     月    30    日
刑法第305條：
以加害生命、身體、自由、名譽、財產之事，恐嚇他人致生危害
於安全者，處2年以下有期徒刑、拘役或3百元以下罰金。


司法院資訊處製作；財團法人民間司法改革基金會備份。
